臺灣高雄地方法院刑事判決
111年度審金訴字第41號
公  訴  人  臺灣高雄地方檢察署檢察官
被      告  李漢笙



上列被告因詐欺等案件，經檢察官提起公訴（110年度偵字第165
56、22498號），被告於準備程序中就被訴事實為有罪之陳述，
經本院合議庭裁定由受命法官獨任進行簡式審判程序，判決如下
：
    主  文
李漢笙犯【附表二】所示之罪，各處【附表二】主文欄所示之刑
。不得易服社會勞動部分，應執行有期徒刑壹年捌月；得易服社
會勞動部分，應執行有期徒刑陸月；併科罰金部分，應執行罰金
新臺幣貳萬元，罰金如易服勞役，以新臺幣壹仟元折算壹日。
扣案如【附表三】所示之物，均沒收之；未扣案之犯罪所得新臺
幣柒萬捌仟陸佰元沒收，於全部或一部不能沒收或不宜執行沒收
時，追徵其價額。
    事  實
一、李漢笙知悉其並無【附表一】所示商品可資出售，亦無履約
    之真意，竟意圖為自己不法之所有，分別為下列行為：
㈠、基於以網際網路對公眾散布而詐欺取財、以掩飾及隱匿詐欺
    取財所得去向之犯意，於【附表一】編號一、四至七所示之
    時間，在高雄市○○區○○路000巷00弄0號四樓之住處內，以其
    所有蘋果牌行動電話（序號：000000000000000，含門號：0
    000000000號晶片卡1張），連結至網際網路，以暱稱「李漢
    笙」或「郭軒佑」登入臉書之社群網站，並刊登對公眾散布
    販售球鞋商品之不實訊息貼文，致【附表一】編號一、四至
    七所示之人，因而陷於錯誤，誤信李漢笙有販售商品之真意
    ，並依指示匯款至【附表一】編號一、四至七所示之各該不
    知情之第三人帳戶中（洪暉翔名下之中國信託銀行帳號000-
    000000000000帳戶，下稱甲帳戶；彭蘇志鵬名下之玉山銀行
    帳號000-0000000000000帳戶，下稱乙帳戶）。得手後，李
    漢笙分別指示不知情之帳戶申辦人洪暉翔、彭蘇志鵬（2人
    所涉詐欺取財等罪嫌，經臺灣高雄地方檢察署檢察官以110
    年度偵字第22498號為不起訴處分）將款項領出交給李漢笙
    或轉匯至其他李漢笙指定之帳戶內，以此方法製造金流斷點
    ，而掩飾、隱匿上開詐欺犯罪所得之去向及所在。
㈡、基於詐欺取財、洗錢以掩飾及隱匿詐欺取財所得去向之犯意
    ，於【附表一】編號二、三、八所示之時間，在上開地點，
    以私訊之方式佯稱販售球鞋商品，致【附表一】編號二、三
    、八所示之人因而陷於錯誤，誤信李漢笙有販售商品之真意
    ，並依指示匯款至【附表一】編號二、三、八所示之不知情
    第三人帳戶中。得手後，李漢笙分別指示不知情之帳戶申辦
    人洪暉翔、彭蘇志鵬將款項領出交給李漢笙或轉匯至其他李
    漢笙指定之帳戶內，以此方法製造金流斷點，而掩飾、隱匿
    上開詐欺犯罪所得之去向及所在。
　　嗣因李漢笙收受款項後遲未履行約定出貨或退款，倪偉哲等
    8人察覺受騙並報警處理，經警於110年8月3日持本院核發之
    搜索票至高雄市○○區○○路000巷00弄0號四樓李漢笙居所執行
    搜索，並扣得李漢笙所有如【附表三】所示之物。
二、案經倪偉哲、簡家燊、賴裕洋、楊智堯、林佳翰、鄭智剛、
    林欣儀、林育賢訴由高雄市政府警察局刑事警察大隊移送臺
    灣高雄地方檢察署檢察官偵查起訴。
    理  由
一、本案被告李漢笙所犯非死刑、無期徒刑、最輕本刑為3年以
    上有期徒刑之罪，或高等法院管轄第一審之案件，其於準備
    程序進行中，對被訴事實為有罪之陳述，經告知簡式審判程
    序之旨，並聽取檢察官、被告之意見後，本院合議庭依刑事
    訴訟法第273條之1第1項裁定進行簡式審判程序，是本案之
    證據調查，依同法第273條之2規定，不受同法第159條第1項
    、第161條之2、第161條之3、第163條之1，及第164條至第1
    70條所規定證據能力認定及調查方式之限制。
二、上揭事實，業據被告李漢笙於警詢、偵訊及本院審理時均坦
    承不諱，核與證人洪暉翔於警詢、偵訊之證述情節相符；另
    經證人彭蘇志鵬於警詢時證述明確，並有如【附表一】「相
    關證據欄」所示之證據、彭蘇志鵬提供之乙帳戶存簿明細影
    印資料、本院110年度聲搜字第775號搜索票、高雄市政府警
    察局刑事警察大隊搜索扣押筆錄、扣押物品目錄表各1份在
    卷可稽，並扣得【附表三】所示之物在案，足認被告之自白
    與事實相符。故本件事證明確，被告犯行均堪認定，咸應依
    法論科。
三、論罪部分： 
㈠、按洗錢防制法業於105年12月28日修正公布，並於106年6月28
    日生效施行。該法第2條明定：「本法所稱洗錢，指下列行
    為：一、意圖掩飾或隱匿特定犯罪所得來源，或使他人逃避
    刑事追訴，而移轉或變更特定犯罪所得。二、掩飾或隱匿特
    定犯罪所得之本質、來源、去向、所在、所有權、處分權或
    其他權益者。三、收受、持有或使用他人之特定犯罪所得。
    」已將洗錢過程中之處置（將犯罪所得直接予以處理）、多
    層化（以迂迴層轉、化整為零之多層化包裝方式，掩飾或隱
    匿特定犯罪所得）及整合（收受、持有或使用他人犯罪所得
    ）等各階段行為，均納入洗錢行為，以澈底打擊洗錢犯罪。
    是修法後行為人所為倘合於上開各款所定情形，即屬洗錢行
    為，不能謂僅係其犯罪行為之一部或犯罪後處分贓物之行為
    ，並非洗錢防制法規範之洗錢行為，最高法院110年度台上
    字第3170號判決意旨可資參照。查：被告向【附表一】之人
    行騙後，致【附表一】所載之被害人分別匯款至甲帳戶或乙
    帳戶中，該甲、乙帳戶均非被告名義申請，其中①甲帳戶之
    申辦人即證人洪暉翔於偵訊時具結證稱：李漢笙跟我說他的
    帳戶被凍結，請我幫忙他轉帳，才跟我借帳戶讓他轉帳，他
    會通知我有錢轉入，請我幫他轉到別的帳戶等語（見偵二卷
    第42頁）；②乙帳戶之申辦人即證人彭蘇志鵬於偵訊時具結
    證稱：李漢笙跟我說他在外面有欠錢，請我當債主，因為他
    沒有帳戶，他請家人匯款到我這邊，我再依照他指示把錢轉
    匯到其他帳戶或領款給他等語（見偵二卷第36頁），益證被
    告以迂迴層轉之多層化包裝方式，掩飾或隱匿其詐欺犯罪之
    所得，並避免遭追查，自該當洗錢防制法第14條第1項之一
    般洗錢罪。
㈡、核被告李漢笙於【附表一】編號一、四至七所為，均係犯刑
    法第339條之4第1項第3款之以網際網路對公眾散布而犯詐欺
    取財罪及違反洗錢防制法第14條第1項之一般洗錢罪；於【
    附表一】編號二、三、八所為，則均係犯刑法第339條第1項
    之詐欺取財罪及違反洗錢防制法第14條第1項之一般洗錢罪
    。
㈢、被告於【附表一】編號一、四至七之5犯行，均係以一行為同
    時觸犯以網際網路對公眾散布而犯詐欺取財罪、一般洗錢罪
    ，為想像競合犯，均應依刑法第55條規定，從一重之以網際
    網路對公眾散布而犯詐欺取財罪處斷；於【附表一】編號二
    、三、八之3犯行，均係以一行為同時觸犯詐欺取財罪、一
    般洗錢罪之二罪名，亦為想像競合犯，皆應依刑法第55條規
    定，從一重之一般洗錢罪處斷。
㈣、被告所犯5次以網際網路對公眾散布而犯詐欺取財罪（即事實
    欄一㈠部分）、3次一般洗錢罪（即事實欄一㈡部分），犯意
    各別，行為互殊，應予分論併罰。
㈤、①被告於本院審理時，對其所犯如【附表一】編號二、三、八
    之洗錢罪犯行，均坦承不諱，俱依洗錢防制法第16條第2項
    規定，減輕其刑。②被告對於【附表一】編號一、四至七之
    違反洗錢防制法部分，於審判中亦均自白犯行，本應依洗錢
    防制法第16條第2項之規定減輕其刑，惟如前述，此部分被
    告所犯之一般洗錢罪，因屬想像競合犯其中之輕罪，而僅從
    一重以網際網路對公眾散布而犯詐欺取財罪處斷，上開輕罪
    之減輕其刑事由，未形成處斷刑之外部性界限，但依最高法
    院108年度台上字第4405、4408號判決意旨，仍應由本院於
    依刑法第57條規定量刑時，審酌上開輕罪之減輕其刑事由，
    作為被告量刑之有利因子。
四、科刑部分：
㈠、本院審酌被告正值青年，卻不思以正途賺取所需，為貪圖不
    法利益，而為詐欺犯行獲取財物，或為掩飾、隱匿詐欺取財
    所得去向與所在為本案洗錢犯行，侵害他人之財產法益，破
    壞社會交易秩序，且迄今尚未賠償除【附表一】編號三以外
    被害人所受損害，所為實有不該。參以被告有因詐欺案件，
    經本院判處有期徒刑並諭知緩刑之素行；及因賭博案件，經
    臺灣高雄地方檢察署檢察官諭知緩起訴處分之素行，有臺灣
    高等法院被告前案紀錄表1份存卷可查。惟考量被告坦承犯
    行，且已與【附表一】編號三之賴裕洋成立調解，有本院調
    解筆錄1份在卷可參（見院一卷第61頁至第62頁），並衡以
    各被害人所受損害之程度有異；再者，如前所載，被告有自
    白洗錢之犯行，應予從輕量刑；再思以被告於警詢時自述之
    智識程度、家庭生活狀況等一切情狀，各量處如【附表二】
    「主文欄」所示之刑；其中【附表二】編號二、三、八「主
    文欄」諭知罰金部分，並諭知易服勞役之折算標準。
㈡、①被告於【附表一】編號一、四至七之5犯行，均諭知不得易
    服社會勞動之有期徒刑，本院考量此部分雖被害人不同，但
    侵害法益相同，犯罪時間之間隔甚短，刑罰累加因素較低，
    而定此部分之應執行刑如主文所載；②被告於【附表一】編
    號二、三、八之3犯行，均諭知得易服社會勞動之有期徒刑
    ，本院考量此部分同樣雖被害人不同，但侵害法益相同，犯
    罪時間之間隔不到1個月等刑罰累加因素，而定此部分之應
    執行刑如主文所載；③另被告於【附表一】編號二、三、八
    之3犯行，均併科罰金，故依刑法第51條第7款規定，
　　定罰金部分之應執行刑如主文所示，並諭知易服勞役之折算
    標準。
五、沒收部分
㈠、扣案如【附表三】編號一之行動電話1支、【附表三】編號二
    之寄件盒，均為被告所有，其中被告使用該行動電話作為登
    錄臉書以詐騙使用；寄件空盒是要取信被害人詐騙用等情，
    業據被告於警詢供承在卷（見警一卷第12頁），均應依刑法
    第38條第2項前段規定，應予宣告沒收。
㈡、扣案如【附表三】編號三之現金2千元，係被告詐欺所得之款
    項，經被告於警詢時供述明確（見警一卷第12頁），屬被告
    之犯罪所得，應依刑法第38條之1第1項前段規定，宣告沒收
    。
㈢、被告犯如【附表一】編號一至八所示犯行之犯罪所得，如各
    該編號匯款金額欄所示，共計80600元（計算式：8000+8500
    +8500+10500+21000+8300+8300＋7500＝80600元）。如前所述
    ，其中之2千元已扣案沒收之，故未扣案之犯罪所得為78600
    元（00000－0000＝78600元），此部分應依刑法第38條之1第1
    項前段、第3項規定沒收，並於全部或一部不能沒收或不宜
    執行沒收時，追徵其價額。
據上論斷，應依刑事訴訟法第273條之1第1項、第299條第1項前
段，洗錢防制法第14條第1項、第16條第2項，刑法第11條前段、
第339條第1項、第339條之4第1項第3款、第55條、第42條第3項
前段、第51條第5款、第38條第2項前段、第38條之1第1項前段、
第3項，刑法施行法第1條之1第1項，判決如主文。
本案經檢察官蕭琬頤提起公訴，檢察官范文欽到庭執行職務。
中　　華　　民　　國　　111　　年　　4　　月　 12     日
                  刑事第五庭  法  官   陳川傑
以上正本證明與原本無異。
如不服本判決應於收受本判決送達後20日內向本院提出上訴書狀
，並應敘述具體理由。其未敘述上訴理由者，應於上訴期間屆滿
後20日內向本院補提理由書狀（均須按他造當事人之人數附繕本
）「切勿逕送上級法院」。
因疫情而遲誤不變期間，得向法院聲請回復原狀。
中　　華　　民　　國　　111 　年　　4 　　月　　12　　日
                              書記官   王翌翔

附錄本件論罪科刑之法條全文： 
刑法第339條之4
犯第 339 條詐欺罪而有下列情形之一者，處 1 年以上 7 年以
下有期徒刑，得併科 1 百萬元以下罰金：
一、冒用政府機關或公務員名義犯之。
二、三人以上共同犯之。
三、以廣播電視、電子通訊、網際網路或其他媒體等傳播工具，
    對公眾散布而犯之。
前項之未遂犯罰之。

刑法第339條
意圖為自己或第三人不法之所有，以詐術使人將本人或第三人之
物交付者，處 5 年以下有期徒刑、拘役或科或併科 50 萬元以
下罰金。
以前項方法得財產上不法之利益或使第三人得之者，亦同。
前二項之未遂犯罰之。

洗錢防制法第14條
有第二條各款所列洗錢行為者，處 7 年以下有期徒刑，併科新
臺幣 5 百萬元以下罰金。
前項之未遂犯罰之。
前二項情形，不得科以超過其特定犯罪所定最重本刑之刑。
【附表一】
編號 被害人  被告施用詐術之時間、方式 被害人匯款時間、金額及帳戶 相關證據 一 告訴人 倪偉哲 李漢笙於110年2月底某時許，持前揭行動電話，連結臉書以暱稱「李漢笙」登入社團「球鞋交易中」，公開刊登出售球鞋之不實資訊，經倪偉哲看到該則貼文，以臉書Messenger私訊李漢笙，雙方約定以新臺幣（下同）8千元購買球鞋事宜，致倪偉哲因而陷於錯誤，遂依指示匯款。 於110年3月3日、同年月7日，共匯款8千元至甲帳戶。  ①證人倪偉哲於警詢時之證述。 ②倪偉哲提出之被告於臉書球鞋交易中社團之翻拍照片1張。 ③倪偉哲提出之被告指示匯款之對話內容1份。 ④內政部警政署反詐騙諮詢專線紀錄表1份。 二 告訴人 簡家燊 李漢笙於110年3月28日上午7時39分許，持前揭行動電話，在臉書社團內見簡家燊於臉書社團上貼文收購KOBE_5代李小龍球鞋，認有機可乘，遂以暱稱「李漢笙」以臉書Messenger向簡家燊私訊，雙方約定以8,500元購買球鞋事宜，致簡家燊因而陷於錯誤。遂依指示匯款。 於110年3月28日19時16分許，匯款8,500元至甲帳戶。 ①證人簡家燊於警詢之證述。 ②簡家燊提出之與被告對話內容翻拍紀錄1份。 ③簡家燊提出之交易明細表1份。 ④內政部警政署反詐騙諮詢專線紀錄表1份。 三 告訴人 賴裕洋 李漢笙於110年4月3日前某時許，持前揭行動電話，以暱稱「李漢笙」私訊賴裕洋之友人，佯稱賣鞋資訊云云，經賴裕洋自其友人處得知上開資訊，遂以臉書Messenger私訊李漢笙，雙方約定以8,500元購買球鞋事宜，致賴裕洋因而陷於錯誤，遂依指示匯款。 於110年4月3日20時27分許，匯款8,500元至甲帳戶。 ①證人賴裕洋於警詢之證述。 ②賴裕洋提出之與被告對話內容翻拍紀錄1份。 ③賴裕洋提出之帳戶明細資料1份。 四 告訴人 楊智堯 李漢笙於110年4月5日前某時許，持前揭行動電話，以暱稱「郭軒佑」登入臉書社團「球鞋交易中」，刊登公開出售球鞋之不實資訊，經楊智堯於同日某時許，看到該則貼文後，以臉書Messenger私訊李漢笙，雙方約定以10,500元購買球鞋事宜，致楊智堯因而陷於錯誤，遂依指示匯款。 於110年4月5日20時57分許，匯款10,500元至甲帳戶。 ①證人楊智堯於警詢時之證述。 ②楊智堯提出之被告以「郭軒佑」名義於臉書之頁面資料1份。 ③楊智堯提出之交易明細資料1份。 ④內政部警政署反詐騙諮詢專線紀錄表1份。 五 告訴人 林佳翰 李漢笙於110年4月9日前某時許，持前揭行動電話，以暱稱「郭軒佑」登入臉書社團「球鞋交易中」，刊登公開出售球鞋之不實資訊，經林佳翰於同日2時44分許看到該則貼文後，以臉書Messenger私訊李漢笙，雙方約定以21,000元購買球鞋事宜，致林佳翰因而陷於錯誤，遂依指示匯款。 於110年4月9日4時3分許，匯款21,000至甲帳戶。 ①證人林佳翰於警詢時之證述。 ②林佳翰提出之與被告對話紀錄及交易明細資料1份。 六 告訴人 鄭智剛 李漢笙於110年4月12日前某時許，持前揭行動電話，以暱稱「郭軒佑」登入臉書社團「球鞋交易中」，刊登公開出售球鞋之不實資訊，經鄭智剛於同日17時許看到該則貼文後，以臉書Messenger私訊李漢笙，雙方約定以8,300元購買球鞋事宜，致鄭智剛因而陷於錯誤，遂依指示匯款。 於110年4月13日，匯款8,300元至乙帳戶。 ①證人鄭智剛於警詢時之證述 ②鄭智剛提出之與被告對話紀錄及交易明細資料1份。 ③內政部警政署反詐騙諮詢專線紀錄表1份。 七 告訴人 林欣儀 李漢笙於110年4月15日前某時許，持前揭行動電話，以暱稱「郭軒佑」登入臉書社團「球鞋交易中」，刊登公開出售球鞋之不實資訊，經林欣儀於同日10時許看到該則貼文後，以臉書Messenger私訊李漢笙，雙方約定以8,300元購買球鞋事宜，致林欣儀因而陷於錯誤，遂依指示匯款。 於110年4月15日10時4分許，匯款8,300元至乙帳戶。 ①證人林欣儀於警詢時之證述。 ②林欣儀提出之與被告對話內容翻拍紀錄及交易明細資料1份。 ③內政部警政署反詐騙諮詢專線紀錄表1份。 八 告訴人 林育賢 李漢笙於110年4月13日某時許，持前揭行動電話，在臉書社團內見林育賢於臉書社團上留言收購球鞋訊息，認有機可乘，遂以暱稱「郭軒佑」以臉書Messenger私訊林育賢，雙方約定以17,500元購買球鞋事宜，致林育賢因而陷於錯誤，遂依指示匯款。 於110年4月18日，匯款7,500元至乙帳戶。 ①證人林育賢於警詢時之證述。 ②林育賢提出之與被告對話內容翻拍紀錄1份。 ③內政部警政署反詐騙諮詢專線紀錄表1份。 
【附表二】
編號 犯罪事實 主文 一 【附表一】編號一所示之犯行 李漢笙以網際網路對公眾散布而犯詐欺取財罪，處有期徒刑壹年。 二 【附表一】編號二所示之犯行 李漢笙犯洗錢防制法第十四條第一項之洗錢罪，處有期徒刑肆月，併科罰金新臺幣壹萬元，罰金如易服勞役，以新臺幣壹仟元折算壹日。 三 【附表一】編號三所示之犯行 李漢笙犯洗錢防制法第十四條第一項之洗錢罪，處有期徒刑參月，併科罰金新臺幣壹萬元，罰金如易服勞役，以新臺幣壹仟元折算壹日。 四 【附表一】編號四所示之犯行 李漢笙以網際網路對公眾散布而犯詐欺取財罪，處有期徒刑壹年壹月。 五 【附表一】編號五所示之犯行 李漢笙以網際網路對公眾散布而犯詐欺取財罪，處有期徒刑壹年貳月。 六 【附表一】編號六所示之犯行 李漢笙以網際網路對公眾散布而犯詐欺取財罪，處有期徒刑壹年。 七 【附表一】編號七所示之犯行 李漢笙以網際網路對公眾散布而犯詐欺取財罪，處有期徒刑壹年。 八 【附表一】編號八所示之犯行 李漢笙犯洗錢防制法第十四條第一項之洗錢罪，處有期徒刑肆月，併科罰金新臺幣壹萬元，罰金如易服勞役，以新臺幣壹仟元折算壹日。 
【附表三】警方於110年8月3日16時13分，持本院核發之搜索票
至高雄市○○區○○路000巷00弄0號四樓被告居所查扣之物（見警一
卷第33頁至第37頁）：
編號 物品名稱  一 蘋果牌行動電話（序號：000000000000000，含門號：0000000000號晶片卡1張）  二 寄件盒1個  三 現金新臺幣2千元